臺灣臺南地方法院刑事判決　　　　　　　 96年度訴字第115號
公　訴　人　臺灣臺南地方法院檢察署檢察官
被　　　告　甲○○
　　　　　　　　　　（現另案於臺灣臺南監獄臺南分監執行）
上列被告因違反毒品危害防制條例案件，經檢察官提起公訴（九
十五年度毒偵字第二七八四號、第二九二四號、第三一八九號、
第三二一四號，及九十六年度毒偵字第三六號、第七九號）及移
送併辦（九十六年度毒偵字第四一五號、第四六○號），被告於
本院準備程序進行中就被訴事實為有罪之陳述，經本院合議庭裁
定由受命法官獨任進行簡式審判程序，判決如下：
    主  文
甲○○施用第一級毒品，累犯，處有期徒刑壹年。扣案第一級毒
品海洛因貳小包（毛重合計零點伍肆公克，驗餘後合計淨重零點
壹貳公克）、海洛因殘渣袋壹個、沾有海洛因殘渣之香煙壹支均
沒收銷燬之；扣案注射針筒壹支沒收。
    事  實
一、甲○○前於民國八十七年間，因施用毒品案件，經本院裁定
    送觀察、勒戒後，認無繼續施用傾向，而以八十七年度易字
    第一六九七號判決免刑確定。復於九十年間，因施用毒品案
    件，經本院裁定送觀察、勒戒後，認有繼續施用毒品傾向，
    再經本院裁定送強制戒治，於九十二年三月二十二日戒治期
    滿，而刑事責任部分，則經本院以九十一年度易字第六四三
    號判決判處有期徒刑六月確定，於九十二年四月十五日易科
    罰金執行完畢。又於九十三年間，因施用毒品案件，經臺灣
    高等法院臺南分院以九十三年度上訴字第八九七號判處有期
    徒刑十月確定，並於九十五年五月十三日縮刑期滿執行完畢
    。詎甲○○猶不知悔改，於前開強制戒治執行完畢後五年內
    ，基於施用第一級毒品海洛因之犯意，自九十五年九月間某
    日起至九十六年一月二十九日中午十二時止，在臺南市○○
    ○路七八巷一○五號住處、臺南市○○區○○路六六六號「
    群芳機車行」廁所、臺南市○○路兵仔市場廁所等處，以將
    海洛因摻水後放入針筒注射靜脈之方式，施用第一級毒品海
    洛因多次，平均每二、三天施用一次。嗣先後於(一)九十五年
    九月十日上午九時五十分許，在臺南市○區○○○路一○○
    號公園派出所內，經其同意採尿送驗而查獲；(二)九十五年十
    月四日下午二時三十分許，經其同意採尿送驗而查獲；(三)九
　　十五年十月二十日上午十一時四十八分許，在臺南市○○區
  　○○路六六六號「群芳機車行」為警查獲，並扣得注射針筒
    一支、殘渣袋一個；(四)九十五年十一月四日上午九時二十五
    分許，在臺南市○區○○路開元公園公共廁所前，因形跡可
    疑，為警盤查，並扣得其所有之海洛因一小包（毛重○點二
    公克）；(五)九十五年十一月十七日下午六時十分許，在臺南
    市○區○○○路七八巷一○五號，為警持臺灣臺南地方法院
    檢察署檢察官核發之拘票拘提到案，並經其同意採尿送驗而
    查獲；(六)九十五年十一月二十二日下午二時許，因其涉嫌竊
    盜案件為警查獲時，經其同意採尿送驗而查知；(七)九十五年
    十一月二十九日晚間八時許，在臺南市○○區○○街一四四
    號，主動向臺南市警察局第二分局員警坦承施用毒品，並經
    其同意採尿送驗而查獲；(八)於九十六年一月三十日下午六時
    五十分許，在臺南市○區○○○路市立圖書館前，因形跡可
    疑為警攔查，在其身上扣得第一級毒品海洛因一小包（含袋
    重○‧三四公克），並經其同意採尿送驗而查悉上情。
二、案經臺南市警察局第二分局、第三分局、第四分局、第五分
    局報請臺灣臺南地方法院檢察署檢察官偵查起訴及移送併案
    審理。
    理  由
一、上揭事實，業據被告甲○○於警詢、偵查及本院審理時坦承
    不諱，復經證人即目擊被告施用毒品之曾銘堂、翁子欽於警
    詢時證述明確，並有卷附現場照片十一張及扣案之注射針筒
    一支、海洛因殘渣袋一個、沾有海洛因殘渣之香煙一支可資
    佐證。且被告先後為警查獲時採尿送驗結果，均係呈嗎啡陽
    性反應，有長榮大學九十五年十月十二日、九十五年十月二
    十四日、九十五年十一月十三日、九十五年十一月二十七日
    、九十五年十二月一日、九十五年十二月八日、九十五年十
    二月十五日、九十六年三月二日出具之確認報告、臺灣臺南
    地方法院檢察署九十五年十一月四日尿液檢驗結果報告、臺
    南市警察局第二分局九十五年十一月二十九日尿液檢驗結果
    報告、台灣檢驗科技股份有限公司九十五年十一月十七日出
    具之濫用藥物檢驗報告、臺南市警察局第一分局偵辦涉嫌毒
    品案送驗尿液及年籍對照表、臺南市警察局第二分局偵辦毒
    品危害防制條例案送驗尿液年籍對照表及臺南市警察局第四
    分局偵辦甲○○毒品危害防制條例案送驗尿液年籍對照表各
    一張，暨臺南市警察局第三分局調查甲○○涉嫌毒品案送驗
    尿液及年籍對照表二張、臺南市警察局第五分局偵辦涉嫌毒
    品案採驗尿液年籍對照表三張在卷可稽。而扣案之白粉二小
    包，經送法務部調查局鑑驗結果，分別淨重○點○四公克（
    空包裝重○點二三公克）、○點○八公克（空包裝重○點三
    五公克），均檢出含第一級毒品海洛因成分，有該局九十五
    年十一月二十八日調科壹字第○九五二三○四二二五○號、
    九十六年二月十六日調科壹字第○九六二三○一二六九○號
    鑑定書各一份存卷可憑。被告前揭自白，核與事實相符，堪
    以採信，其施用第一級毒品海洛因犯行，洵堪認定。又被告
    前於八十七年間，因施用毒品案件，經本院裁定送觀察、勒
    戒後，認無繼續施用傾向，而以八十七年度易字第一六九七
    號判決免刑確定；復於九十年間，因施用毒品案件，經本院
    裁定送觀察、勒戒後，認有繼續施用毒品傾向，再經本院裁
    定送強制戒治，於九十二年三月二十二日戒治期滿等情，有
    臺灣高等法院被告前案紀錄表在卷可參，被告前經強制戒治
    執行完畢釋放後，五年內再犯本件施用第一級毒品犯行，應
    依法論科。
二、查海洛因屬於毒品危害防制條例第二條第二項第一款所規定
    之第一級毒品。核被告所為，係犯毒品危害防制條例第十條
    第一項之施用第一級毒品罪。被告施用前後持有第一級毒品
    之低度行為，為施用之高度行為所吸收，不另論罪。又按立
    法者針對特定刑罰規範之構成要件，已預設其本身係持續實
    行之複次行為，具備反覆、延續之行為特徵，故將之總括或
    擬制成一個構成要件之「集合犯」行為，因刑法評價上為構
    成要件之行為單數，應僅成立一罪。查毒品因具有成癮性、
    濫用性（此觀毒品危害防制條例第二條之規定自明），立法
    實務首重以刑事處遇方式戒斷行為人毒癮，若無法收其實效
    ，始依法追訴處罰（此觀毒品危害防制條例第二十、二十三
    條之規定即明），故施用毒品本身具備反覆、延續之行為特
    徵，持續多次施用毒品始為此類犯罪之典型或常態，於刑法
    評價上，施用毒品應僅成立集合犯一罪。本案被告於警詢及
    本院審理中陳稱：伊施用毒品成癮，平均二、三天會施用毒
    品一次，伊很想把毒癮戒掉等語，且觀諸卷附臺灣高等法院
  　被告前案紀錄表可知，被告自八十二年起即有施用毒品之紀
    錄，並於八十七年、九十一年間曾經送觀察勒戒及強制戒治
    ，惟仍一再施用毒品，經入監執行出獄後，又再犯本件施用
    毒品犯行，且觀之其自九十五年九月間起至九十六年一月二
    十九日止，先後多次施用海洛因之施用時間接近，足見被告
    確有施用毒品之慣行，其習慣性、多次並反覆施用第一級毒
    品之行為，在刑法評價上自應予評價為「集合犯」之包括一
    罪，較為合理。另移送併辦部分，雖未據公訴人起訴，惟被
    告係基於施用毒品之習慣反覆施用，移送併辦部分之事實與
    起訴事實有實質上一罪之關係，應為起訴效力所及，本院自
    應併予審理，附此敘明。又被告前有如事實欄所載之前案科
    刑及執行紀錄，此有卷附臺灣高等法院被告前案紀錄表可佐
    ，被告於五年內再故意犯有期徒刑以上之本罪，為累犯，應
    依法加重其刑。爰審酌被告前已因施用毒品案件經送觀察、
    勒戒及強制戒治，仍不能戒除毒癮，再次漠視法令禁制而犯
    本罪，顯見其戒除毒癮之意志薄弱，惟念其犯後坦承犯行，
    態度尚佳，且施用毒品所生危害，實以自戕身心健康為主，
    對於他人生命、身體、財產等法益，尚無明顯而重大之實害
    等一切情狀，量處如主文所示之刑。
三、扣案海洛因二小包（毛重合計○點五四公克、驗餘後合計淨
    重○點一二公克），為被告持有供施用之第一級毒品，而包
    裹上開海洛因之包裝袋及扣案海洛因殘渣袋一個、沾有海洛
    因殘渣之香煙一支，因海洛因為細微粉末，部分沾附於包裝
    袋及香菸上，難以完全析離，故均併依毒品危害防制條例第
    十八條第一項前段規定宣告沒收銷燬之。另扣案注射針筒一
    支，為被告所有供犯罪所用之物，業據被告供明在卷，爰依
    刑法第三十八條第一項第二款規定宣告沒收。
據上論斷，應依刑事訴訟法第二百七十三條之一第一項、第二百
九十九條第一項前段，毒品危害防制條例第十條第一項、第十八
條第一項前段，刑法第十一條、第四十七條第一項、第三十八條
第一項第二款，判決如主文。
本案經檢察官乙○○到庭執行職務。
中　　華　　民　　國　　96　　年　　3　　 月　　30　　日
　　　　　　　　　刑事第十二庭  法　官　林佩儒
以上正本證明與原本無異。
如不服本判決，應於判決送達後10日內，向本院提出上訴狀。
　　　　　　　　　　　　　　　　書記官　曾盈靜
中　　華　　民　　國　　96　　年　　4 　　月　　2 　　日
附錄本案論罪科刑法條全文：
毒品危害防制條例第十條
施用第一級毒品者，處六月以上五年以下有期徒刑。
施用第二級毒品者，處三年以下有期徒刑。
